---
title: "Importacion"
author: "Josep Vicent MORALES"
date: "2025-04-03"
output: pdf_document
---

```{r setup, include=FALSE}
knitr::opts_chunk$set(echo = TRUE)
```

## 1.Librerias

Conjunto de librerías a utilizar

```{r results='hide'}
library(pdftools)
library(tidyr)
library(dplyr)
library(ggplot2)
library(stringr)
```

## 2. Carga Pdfs

Los tickets que queremos analizar se encuentran en formato .pdf, y se encuentran en la carpeta data, por tanto en este bloque importamos todos los .pdf de la carpeta.

```{r results='hide'}
dir <- "data/"
# Charge all pdfs from folder data
pdfs <- list.files(path = dir, pattern = "\\.pdf$", full.names = TRUE)%>%
        lapply(pdf_text)
```

## 3. Transformación

En este apartado realizamos el tratamiento de los datos para dividirlos y reorganizarlos para posteriormente poder consultarlos de manera más fácil y eficiente.

### 3.1 Tabla Precios

Como las comidas que van por peso como verduras frutas o pescados, se organizan de otra manera en los tickets, mostrandose en una líena la cantidad, y el nombre del elemento, y en la de abajo se muestra el peso del elemento en Kg, seguido del precio en Kg/€ y finalmente a la derecha el precio pagado, se ha creado esta función para poder implementarlo en nuestra tabla.

```{r}
weight_food <- function(df, end){
            r_remove <- c()
            
            for (i in c(12:(end - 1))) {
              if (i < nrow(df) && is.na(df$Precio[i])) #&& 
                  #(is.na(df$Cantidad[i + 1]) || df$Cantidad[i + 1] == "")) 
  {
                  df$Precio[i] <- gsub("[^0-9,]","",df$Precio[i + 1])
                  df$Importe[i] <- gsub("[^0-9,]","",df$Importe[i + 1])
                  df$Peso[i] <- gsub("[^0-9,]","",df$Descripcion[i + 1])
                  # Rows to remove
                  r_remove <- c(r_remove, i+1)
              }
            }
            # Eliminates rows where weight was written
            if (length(r_remove)>0){
              df <- df[-r_remove,]
            }
            return(df)
          }
```

Extraemos por completo los datos referentes a los elementos comprados precios y unidades, y se transforma en una tabla esto se realiza para todos los distintos tickets. Extrae tabla (en pruebas)

Extracción de tabla del pdf.

```{r}
# List to collect all Price Tables
l_compras <- list()

# Price Table Extraction
for (i in pdfs){
  # We take from Description to TOTAL
  tabl <- str_extract(i,regex("Descripción(.*?)TOTAL",dotall = TRUE))
  tabl <- unlist(strsplit(tabl, "\n")) # Division by lines
  tabl <- tabl[-c(1,length(tabl))] # Extraction head and Total line
  
  l_compras[[length(l_compras) + 1]] <- tabl
}

```

Transformación datos en tabla

```{r results='hide'}
t_compras <- list()

i <- l_compras[[2]]

for(i in l_compras){
tabl <- list()

    for (e in seq_along(i)){
      line <- i[[e]]
      
      cantidad <- str_extract(line, "^\\s{0,2}\\d+\\s{1,}")%>%str_trim()
      line <- sub("^\\s{0,2}\\d+\\s{1,}", "", line)%>%str_trim()
      
      descripcion <- str_extract(line, "^[^\\s].*?\\s{3,}") %>% str_trim()
      line <- sub("^[^\\s].*?\\s{3,}", "", line)%>% str_trim()
      if (is.na(descripcion)){
        descripcion <- line
        precio <- NA
        importe <- NA
      }else{
          numeros <- str_split_fixed(line, "\\s{2,}",2)
          precio <- numeros[1]
          importe <- numeros[2]
      }
      
      dt1 <- data.frame(Cantidad = cantidad,
                           Descripcion = descripcion,
                           Precio = precio,
                           Importe = importe,
                           Peso = NA)  # El valor de Peso está vacío por ahora
        
      tabl <- append(tabl, list(dt1))
      
    }

df <- do.call(rbind, tabl)
df <- as.data.frame(df)

# Añadimos el data.frame final a la lista de compras
t_compras <- append(t_compras, list(df))
}
```

Estos datos presentan algunos problemas, entre ellos, los decimales estan separados por "," en vez de por ".", y a su vez, las tablas no estan llenas de datos, ya que algunos datos del Importe salen desplazados a la columna de Precio debido a que esta está vacía cuando la cantidad de unidades es 1 ya que es el mismo valor, por tanto en el siguiente bloque arreglaremos estos 2 problemas.


```{r results='hide'}
for (i in seq_along(t_compras)){
   t_compras[[i]] <- t_compras[[i]]%>%# Change <NA> in Importe to Precio
    mutate(Importe = ifelse(Importe == '', Precio, Importe)) %>%
    # Change "," to "." and change type to numeric
    mutate(across(-Descripcion, ~ as.numeric(gsub(",", ".", .))))
}
```
