---
title: "Importacion"
author: "Josep Vicent MORALES"
date: "2025-04-03"
output: pdf_document
---

```{r setup, include=FALSE}
knitr::opts_chunk$set(echo = TRUE)
```

## 1.Librerias

Conjunto de librerías a utilizar

```{r results='hide'}
library(pdftools)
library(tidyr)
library(dplyr)
library(ggplot2)
```

## 2. Carga Pdfs

Los tickets que queremos analizar se encuentran en formato .pdf, y se encuentran en la carpeta data, por tanto en este bloque importamos todos los .pdf de la carpeta.

```{r results='hide'}
dir <- "data/"
# Charge all pdfs from folder data
pdfs <- list.files(path = dir, pattern = "\\.pdf$", full.names = TRUE)%>%
        lapply(pdf_text)
```

## 3. Transformación

En este apartado realizamos el tratamiento de los datos para dividirlos y reorganizarlos para posteriormente poder consultarlos de manera más fácil y eficiente.

En este bloque dividimos los tiquets por líneas para poder extraer por partes las zonas de interes.

```{r results='hide'}
dt <- lapply(pdfs, function(pdf) {unlist(strsplit(pdf, "\n"))})
```

### 3.1 Tabla Precios

Extraemos por completo los datos referentes a los elementos comprados precios y unidades, y se transforma en una tabla esto se realiza para todos los distintos tickets.

```{r results='hide'}

# ^ indica inicio cadena
# \\s indica espacio
# *$ indica hasta el final
# Busca a partir de cabecera tabla pagos una línea vacía 
endTabl <- lapply(dt, function(x) {
  min(which(grepl("^\\s*$", x[12:length(x)])) +11)
  }) %>% unlist


df <- lapply(seq_along(dt), function(i) {
  a <- dt[[i]]  # Extraer el texto del PDF i
  fin <- endTabl[i]  # Obtener la posición de endTabl para este PDF
  
  # Convertir a data.frame solo las líneas relevantes
  df <- as.data.frame(
    # \\s indica cualquier espacio en blanco
    # {2,} indica al menos 2 veces seguidas
    do.call(rbind, lapply(strsplit(a[12:fin], "\\s{2,}"), function(x) {
      length(x) <- 4  # Asegurar que cada fila tenga 4 elementos
      return(x)
    })), 
    stringsAsFactors = FALSE
  )
  
  # Column names asignation
  colnames(df) <- c("Cantidad", "Descripcion", "Precio", "Importe")
  
  return(df)
})

```
