---
title: "Importacion"
author: "Josep Vicent MORALES"
date: "2025-04-03"
output: pdf_document
---

```{r setup, include=FALSE}
knitr::opts_chunk$set(echo = TRUE)
```

## 1.Librerias

Conjunto de librerías a utilizar

```{r results='hide'}
library(pdftools)
library(tidyr)
library(dplyr)
library(ggplot2)
```

## 2. Carga Pdfs

Los tickets que queremos analizar se encuentran en formato .pdf, y se encuentran en la carpeta data, por tanto en este bloque importamos todos los .pdf de la carpeta.

```{r results='hide'}
dir <- "data/"
# Charge all pdfs from folder data
pdfs <- list.files(path = dir, pattern = "\\.pdf$", full.names = TRUE)%>%
        lapply(pdf_text)
```

## 3. Transformación

En este apartado realizamos el tratamiento de los datos para dividirlos y reorganizarlos para posteriormente poder consultarlos de manera más fácil y eficiente.

En este bloque dividimos los tiquets por líneas para poder extraer por partes las zonas de interes.

```{r results='hide'}
a <- unlist(strsplit(df,"\n")) # Divide text
#a <- a[nzchar(trimws(a))] # empty lines elimination
```

### 3.1 Tabla Precios

```{r results='hide'}

```

