---
  title: "MEMORIA TRATAMIENTO DE DATOS \\newline "
author: "Laura Horjales Rivas, Arnau Hernández Lucas, Josep Vicent Morales Martorell,\\newline Rocío Bono Moreno y Pau García Pérez."
date: "2025-05-10"
output:
  pdf_document:
  latex_engine: xelatex
toc: yes
toc_depth: 4
number_sections: no
fig_caption: yes
html_document:
  toc: yes
toc_depth: 3
df_print: paged
header-includes:
  - \usepackage[labelfont=bf,justification=raggedright,singlelinecheck=false]{caption}
- \usepackage{lineno}

---
  
  
```{r setup, include=FALSE} 
knitr::opts_chunk$set(echo = FALSE, message = FALSE, warning = FALSE, error = FALSE)
```

```{r, results='hide'} 
install.packages("gridExtra", repos="https://cran.rstudio.com/")
```

\newpage

\nolinenumbers

# Introducción

\linenumbers
texto

\nolinenumbers
## Nuestro Proyecto

\linenumbers
texto

\nolinenumbers
## Recursos utilizados y estructura de trabajo

\linenumbers

texto

\nolinenumbers
## Variables y estruturas de los datos

\linenumbers


texto
\newpage

\nolinenumbers
## Características generales de nuestros datos y nuestras variables
\linenumbers

texto
```{r, results='hide'}



```

\nolinenumbers
## LISTADO DE PREGUNTAS PLANTEADAS:
\linenumbers

1.-¿Cuáles son los 5 productos, de los vendidos por unidades, con más ventas ? ¿Cuántas unidades de cada uno se han vendido ?

2.-Si consideramos la categoría de FRUTAS Y VERDURAS. Cuáles son los 5 productos más vendidos ? ¿Cuántos kilos se han vendido de cada uno de estos productos ? 

3.-Si consideramos la categoría de PESCADO. Cuáles son los 5 productos más vendidos ? ¿Cuántos kilos se han vendido de cada uno de estos productos ? 

4.-Muestra mediante un gráfico de líneas como ha variado el precio por kilo de las bananas y los plátanos en los tickets disponibles, a lo largo del tiempo.

5.-¿Cuál es la procedencia de los tickets ?¿ Qué ciudad/ pueblo tiene un mayor número de tickets ? 

6.-Muestra mediante un diagrama el número de tickets recogidos cada día de las semana. ¿Si tuvieses que cerrar un día entre semana qué día lo harías? 

7.-¿Cuál es la hora más habitual para realizar la compra? ¿Este horario varía entre los días laborales y los fines de semana?

8.-¿Existe alguna diferencia clara en el perfil de compra entre los días de semana y los fines de semana?

9.-¿El precio total de la compra varían según la ciudad o zona?

10.-¿Cuánto dinero de media se gasta cada cliente en una compra?

11.-¿Cuál es el mes o período en el que más gastos se realizan? ¿Durante las vacaciones de navidad? 

12.-¿Qué productos suelen comprarse juntos?

13.-¿Cuál es el producto más caro registrado en los tickets?

14.-¿Hay una cantidad  media de productos por tickets? 

15.-¿Qué productos son los más comprados en las diferentes partes del día: mañana, tarde y noche?

16.-¿Que productos son los más comprados durante las diferentes estaciones, verano (1 de junio - 31 de agosto),  invierno(21 diciembre - 20 marzo)... ? (representación gráfica)

17.-¿En que estación se compra más?¿Por que crees que és?

18.-¿Cuánto supone económicamente de media el IVA en las compras?

19.-¿De los 5 productos más comprados, cual de ellos ha subido más el precio?¿y cual ha bajado más su precio? 

20.- ¿En que se ha gastado(€) más en pescado o en otros productos que van por peso? ¿Es equivalente al número de veces que se han comprado unidades de estos?

21.-¿Hay una relación entre la cantidad de productos que se compra y si ha utilizado el parking o no? 

22.-¿Cual es el tiempo medio que tardan en hacer la compra las personas que han utilizado el parking? 

\newpage

## Preguntas obligatorias:
\nolinenumbers


**Pregunta 1 : ¿Cuáles son los 5 productos, de los vendidos por unidades, con más ventas ? ¿Cuántas unidades de cada uno se han vendido?**

\linenumbers

Realizando el análisis de top 5 ventas del Mercadona, podemos observar que los 5 productos más vendidos por unidades son: el atún claro oliva(62 unidades), queso lonchas cabra( 53 unidades), bolsa plástico (51 unidades), leche desnatada de calcio (49 unidades) y, por último, yogur coco (40 unidades). Este resultado, muestra una gran tendencia hacia los lácteos ya que 3 de estos 5 productos son lácteos.

```{r}

# Primero Filtramos solo los productos vendidos por unidades, es decir, los que no son ni fruta,verdura y pescado(!Tipo == "Fruta o Verdura" o "Pescado")
df_unidades <- df_p %>%
  filter(!Tipo %in% c("Fruta o Verdura", "Pescado")) %>%
  mutate(Cantidad = as.numeric(Cantidad)) 

# Luego agrupamos por producto y sumamos las cantidades
productos_ventas <- df_unidades %>%
  group_by(Descripcion) %>%
  summarise(Total_Unidades_Vendidas = sum(Cantidad, na.rm = TRUE)) %>%
  arrange(desc(Total_Unidades_Vendidas)) 

# Seleccionamos los 5 productos con más ventas
top_5_productos <- head(productos_ventas, 5)

top_5_productos

```

\nolinenumbers

**Pregunta 2: Si consideramos la categoría de FRUTAS Y VERDURAS. Cuáles son los 5 productos más vendidos ? ¿Cuántos kilos se han vendido de cada uno de estos productos?**

\linenumbers

Dentro de la categoría de FRUTAS y VERDURAS los 5 productos más vendidos son: el plátano (vendiendo un total de 62.868 kg), la banana 
(28.140 kg), la sandia baja semillas (22.843 kg), pepino (19.624 kg) y el calabacín verde (17.754 kg). 

```{r}
# Filtramos los productos que entren en la categoría "Frutas y Verduras".
df_frutas_verduras <- df_p %>%
  filter(Tipo == "Fruta o Verdura") %>%
  mutate(Peso = as.numeric(Peso))  

# A continuación agrupamos los productos y sumamos los kilos vendidos.
frutas_verduras_ventas <- df_frutas_verduras %>%
  group_by(Descripcion) %>%
  summarise(total_kilos_vendidos = sum(Peso, na.rm = TRUE)) %>%
  arrange(desc(total_kilos_vendidos))

# Seleccionamos los 5 productos con más kilos vendidos.
top5_frutas_verduras <- head(frutas_verduras_ventas, 5)

top5_frutas_verduras
```

\nolinenumbers

**Pregunta 3 : Si consideramos la categoría de PESCADO. Cuáles son los 5 productos más vendidos ? ¿Cuántos kilos se han vendido de cada uno de estos productos?**

\linenumbers

```{r}

```


\nolinenumbers

**Pregunta 4 : Muestra mediante un gráfico de líneas como ha variado el precio por kilo de las bananas y los plátanos en los tickets disponibles, a lo largo del tiempo.**

\linenumbers

```{r}

```

\nolinenumbers

**Pregunta 5  :¿Cuál es la procedencia de los tickets?¿ Qué ciudad/ pueblo tiene un mayor número de tickets ? **

\linenumbers

```{r}

```
\nolinenumbers

**Pregunta 6  : Muestra mediante un diagrama el número de tickets recogidos cada día de las semana. ¿Si tuvieses que cerrar un día entre semana qué día lo harías?  **
```{r}

```
\linenumbers

## Resto de preguntas propuestas:

\nolinenumbers


**Pregunta : ¿Cuál es la hora más habitual para realizar la compra? ¿Este horario varía entre los días laborales y los fines de semana? **

\linenumbers

```{r}

```

\nolinenumbers


**Pregunta : ¿Existe alguna diferencia clara en el perfil de compra entre los días de semana y los fines de semana? **

\linenumbers

```{r}

```

\nolinenumbers


**Pregunta : ¿El precio total de la compra varían según la ciudad o zona? **

\linenumbers

```{r}

```

\nolinenumbers


**Pregunta : ¿Cuánto dinero de media se gasta cada cliente en una compra?  **

\linenumbers

```{r}

```

\nolinenumbers


**Pregunta : ¿Cuál es el mes o período en el que más gastos se realizan? ¿Durante las vacaciones de navidad?  **

\linenumbers

```{r}

```

\nolinenumbers


**Pregunta : ¿Qué productos suelen comprarse juntos?  **

\linenumbers

```{r}

```

\nolinenumbers


**Pregunta : ¿Cuál es el producto más caro registrado en los tickets? **

\linenumbers

```{r}

```

\nolinenumbers


**Pregunta : ¿Hay una cantidad  media de productos por tickets?  **

\linenumbers

```{r}

```
