---
  title: "MEMORIA TRATAMIENTO DE DATOS \\newline "
author: "Laura Horjales Rivas, Arnau Hernández Lucas, Josep Vicent Morales Martorell,\\newline Rocío Bono Moreno y Pau García Pérez."
date: "2025-05-10"
output:
  pdf_document:
  latex_engine: xelatex
toc: yes
toc_depth: 4
number_sections: no
fig_caption: yes
html_document:
  toc: yes
toc_depth: 3
df_print: paged
header-includes:
  - \usepackage[labelfont=bf,justification=raggedright,singlelinecheck=false]{caption}
- \usepackage{lineno}

---
  
  
```{r setup, include=FALSE} 
knitr::opts_chunk$set(echo = FALSE, message = FALSE, warning = FALSE, error = FALSE)
```

```{r, results='hide'} 
install.packages("gridExtra", repos="https://cran.rstudio.com/")
```

\newpage

\nolinenumbers

# Introducción

\linenumbers
texto

\nolinenumbers
## Nuestro Proyecto

\linenumbers
texto

\nolinenumbers
## Recursos utilizados y estructura de trabajo

\linenumbers

texto

\nolinenumbers
## Variables y estruturas de los datos

\linenumbers


texto
\newpage

\nolinenumbers
## Características generales de nuestros datos y nuestras variables
\linenumbers

texto
```{r, results='hide'}



```
